臺灣基隆地方法院民事判決　　　　　　　 96年度訴字第350號
原　　　告　乙○○
　　　　　　　　　　　　樓
被　　　告　萊茵大地第一期公寓大廈管理委員會
　　　　　　　　　　　　樓
法定代理人　甲○○
上列當事人間撤銷區分所有權人會議決議事件，本院於96年7月
20日言詞辯論終結，判決如下：
    主  文
被告召集之萊茵大地第一期公寓大廈九十六年三月四日區分所有
權人會議決議應予撤銷。
訴訟費用新台幣參仟元由被告負擔。
    事實及理由
一、原告起訴主張：原告為萊茵大地第一期公寓大廈（以下簡稱
    該社區）區分所有權人，因該社區由被告召集之96年3月4日
    所舉行之所有權人會議（下稱系爭會議），未於召開大會前
    10日以書面通知全體區分所有權人，且其決議（下稱系爭決
    議）未達該社區規約之區分所有權人3分之2以上及區分所有
    權比例合計3分之2以上之規定，顯見該決議有召集程序或決
    議方法違反法令或規約，依公寓大廈管理條例第1條第2項規
    定自得類推適用民法第56條有關社團總會決議效力之規定，
    由區分所有權人請求法院撤銷區分所有權人會議之決議，因
    予起訴請求判決如主文第1項所示。
二、兩造就原告為萊茵大地第一期公寓大廈之區分所權人之一、
    為系爭會議之通知，僅以公告之方式，未以任何可到達各區
    分所有權人之方式為之，為兩造所不爭之事實。然被告以其
    僅以公告方式，乃依前例即原告擔任主任委員時之方式行之
    ，作為原告主張無理由之抗辯，求為判決駁回原告之訴。
三、按公寓大廈之區分所有權人會議，主要係為區分所有建物內
    各區分所有權人之利害關係事項所召開，其決議性質係多數
    區分所有權人平行意思表示趨於一致之合同行為，與民法上
    社團法人為規範社員相互權利義務而召開之總會決議，性質
    、利益均相類似，其區分所有權人會議之召集程序或決議方
    法，違反法令或章程時，依公寓大廈管理條例第1條第2項規
    定自得類推適用民法第56條有關社團總會決議效力之規定，
    由區分所有權人請求法院撤銷區分所有權人會議之決議，蓋
    公寓大廈之區分所有權人會議之決議，如有無效、得撤銷之
    情形，既不能無法律救濟途徑，如決議施行後，為求法的安
    定性，又不得不予以救濟途徑之一定之限制也（並參見最高
    法院92年度台上字第2517號判決）。又按，無論民法上社團
    法人社會總會之對社會之通知、公司股東會之對股東之通知
    ，均指其通知發出之方式，為有可能到達受通知人之方式，
    始足當之，僅以公告之方式，不可能使通知到達受通知人之
    可支配領域範圍內，自非合法之通知。
四、經查，系爭會議系爭會議之通知，僅以公告之方式，未以任
    何可到達各區分所有權人之方式為之，乃為兩造所不爭之事
    實，則系爭區分所有權人會之召集程序，乃違反法令，足可
    認定，依上開說明，系爭會議之決議即具有應撤銷之事由，
    原告既為該社區之區分所有權人之一，自得於三個月內，訴
    訟撤銷系爭決議。即使該社區往例之區分所有權人會議之通
    知方式亦有違法令，仍不能作為阻卻系爭會議召集程序之瘕
    疵，被告上開系爭會議僅以公告方式，乃依前例即原告擔任
    主任委員時之方式行之，作為原告主張無理由之抗辯，縱或
    屬實，於法亦不能否定系爭會議有得撤銷事由之存在。從而
    ，原告既於系爭決議後之三個月內（原告訴狀於決議後三個
    月內之最一日到達本院），提起本件訴訟，請求判決如主文
    第1項，於法有據，應予准許。至於兩造就係爭決議內容，
    究係由該原委員延任1年，抑或由出席之區分所有權人決議
    選任之委員，恰與原任委員相同之爭執，不影響系爭決議應
    予決撤銷之判斷及判決之結果，本院自無庸就此爭執另為判
    斷，併此敘明。
五、據上論結，本件原告之訴為有理由，應依民事訴訟法第78條
    、第87條第1項，判決如主文。
中　　華　　民　　國　　96　　年　　7 　　月　　31　　日
　　              民事庭  法　官　李木貴
以上正本係照原本作成。
對於本件判決如有不服，應於收受送達後20日內向本院提出上訴
書狀，敘述上訴之理由，上訴於臺灣高等法院，並按他造當事人
之人數附具繕本。
中　　華　　民　　國　　96　　年　　7 　　月　　31　　日
                          書記官　林蔚菁
